臺灣高雄地方法院刑事判決　　　　　　　 94年度易字第912號
公　訴　人　臺灣高雄地方法院檢察署檢察官
被　　　告　甲○○
上列被告因偽造文書案件，經檢察官提起公訴（93年度偵續字
第120號），本院判決如下：
    主  文
甲○○連續行使偽造私文書，足以生損害於公眾及他人，處有期
徒刑伍月，如易科罰金以參佰元折算壹日。緩刑參年。
偽造之陞凱科技股份有限公司八十九年九月十四日董事會議簽到
簿上丁○○及戊○○之署押各壹枚均沒收。
    事  實
一、甲○○為位在高雄市鼓山區○○○路19巷62號3 樓「陞凱科
    技股份有限公司」（以下稱「陞凱公司」之）負責人，戊○○於民國88年間經甲○○遊說投資「陞凱公司」，並於88年
    10月12日匯款新臺幣（下同）300 萬元至「陞凱公司」在臺
    北銀行之000000000000號帳戶，成為該公司股東。甲○○明
    知「陞凱公司」於88年12月1 日、89年1 月4 日、89年9 月
    14日均未召開股東會及董事會，竟基於偽造私文書及使公務
    員登載不實之概括犯意，明知其並未依公司法所規定之程序
    召開股東臨時會，而先後於：
（一）、88年12月間某日，在高雄市楠梓區右昌一巷158 號，明
        知董事丁○○、戊○○、陳淑惠並未實際出席，乃偽造
        「陞凱科技股份有限公司股東臨時常會議事錄」、「陞
        凱科技股份有限公司董事會議事錄」，登載：「全體股
        東於88年12月1 日上午10時出席股東會，討論授權董事
        會決定增資發行新股細節，由丁○○擔任紀錄」、「董
        事游艷東、丁○○、丙○○於88年12月1 日下午2 時出
        席董事會，討論增資案細節，由丁○○擔任紀錄」等不
        實事項及偽造該公司章程於88年12月1 日修訂；再委由
        不知情的敬業會計師事務所高雄分所許順發會計師於89
        年1 月4 日持上述登載不實之文書，向高雄市政府建設
        局申請變更登記，致使該局承辦人員將上開資料為形式
        審查後，將上開不實事項登載於職務上所掌之股份有限
        公司變更登記表上，足以生損害於「陞凱公司」及全體
        股東以及該局對公司登記管理之正確性。。
（二）、又於89年1 月間某日，在相同地點，明知戊○○及丁○○並未出席，乃偽造「陞凱科技股份有限公司增資後股
        東臨時會議事錄」、「陞凱科技股份有限公司增資後董
        事會議事錄」，登載：「全體股東於89年1 月4 日上午
        10時出席股東會，會中改選董事為甲○○、丁○○、戊○○，改選監察人為陳淑惠，由丁○○擔任紀錄」、「
        89年1 月4 日下午2 時由董事甲○○、丁○○、戊○○
        出席董事會，於會中選任董事長為甲○○，由丁○○擔
        任紀錄」等不實事項。甲○○在上開業務上作成之文書
        登載不實事項後，再於89年1 月7 日持上述登載不實之
        文書，向高雄市政府建設局申請變更登記，致使該局承
        辦人員將上開資料為形式審查後，將上開不實事項登載
        於職務上所掌之股份有限公司變更登記表上，足以生損
        害於戊○○、「陞凱公司」及全體股東以及該局對公司
        登記管理之正確性。
（二）、89年9 月間某日，甲○○又於高雄市楠梓區右昌一巷15
        8 號，明知丁○○及戊○○並未出席董事會竟偽簽丁○○、戊○○之署押表示出席董事會，偽造該公司董事會
        議簽到簿，並偽造「陞凱科技股份有限公司董事會議事
        錄」，登載：「董事甲○○、丁○○、戊○○於89年9
        月14日下午2 時出席董事會，於會中討論公司遷移地址
        至高雄市左營區○○○街40號4 樓3 室乙案，由丁○○
        擔任紀錄」之不實事項，並於89年9 月15日為由前述不
        知情的許順發會計師持上開偽造不實之文書，向高雄市
        政府建設局申請變更登記，致使該局承辦人員將上開資
        料為形式審查後，將上開不實事項登載於職務上所掌之
        股份有限公司變更登記表上，足以生損害於戊○○、「
        陞凱公司」及全體股東以及該局對公司登記管理之正確
        性。
二、案經戊○○訴由臺灣高雄地方法院檢察署檢察官偵查起訴。
    理  由
一、訊據被告坦承有行使偽造私文書、偽造署押及明知不實之事
    項使公務員登載於職務上所掌之公文書，足以生損害於公眾
    或他人之犯行，另有被告所不爭執證據能力之證人柳美淑在
    檢察官92年5 月20日偵訊時證稱「陞凱公司」在其任職期間
    未曾召開過股東會。證人丁○○於92年偵字第11580 號檢察
    官偵訊時亦證稱未曾於88年12月1 日、89年1 月4 日、89年
    9 月14日參加過陞凱公司之股東會、董事會，也沒有擔任記
    錄。此外有88年12月1 日陞凱科技股份有限公司股東臨時常
    會議事錄、董事會議事錄、89年1 月4 日陞凱科技股份有限
    公司增資後股東臨時會議事錄、陞凱科技股份有限公司增資
    後董事會議事錄以及89年9 月14日該公司董事會議簽到簿，
    陞凱科技股份有限公司董事會議事錄各一份，以及該公司歷
    次向高雄市政府辦理登記之登記資料一份在卷足憑。被告之
    自白經核與事實相符，其犯行堪予認定。
二、核被告所為，係犯刑法刑法第216 條、第210 條行使偽造私
    文書罪及同法第214 條之使公務員登載不實罪。偽造署押以
    制作該私文書之行為，係偽造私文書之階段行為，不另論以
    偽造署押罪。被告偽造私文書後，復持以行使，偽造之低度
    行為為行使之高度行為吸收，僅論以行使偽造私文書之罪。
    公訴人認為被告係犯刑法第215 條之行使業務登載不實罪，
    然擔任記錄之人員丁○○並未實際參與會議記錄，公司負責
    人並非記錄人員，且董事會之會議記錄並非公司負責人之執
    掌範圍，且該股東會或董事會的會議決議，乃表示公司股東
    或董事集體之意思表示，基本上乃屬私文書，被告所為乃屬
    偽造私文書罪，公訴人起訴之法條尚有未當應予變更。又被
    告偽造股東臨時會議記錄及董事會議記錄之行為，係基於同
    一行使偽造私文書犯意下之接續行為，僅係侵害一個法益，
    應論以一罪。其利用不知情之會計師，持以行使使公務員登
    載不實部分，均為間接正犯。又所犯行使偽造私文書與使公
    務員登載不實罪間，有方法目的之牽連關係，應依刑法第55
    條牽連犯之規定，從一重之行使偽造私文書罪處斷。又其前
    後多次偽造文書行為，時間緊接，所犯係構成要件相同之罪
    名，顯係基於概括之犯意反覆為之，應依刑法第56條連續犯
    之規定論以一罪，並加重其刑。公訴人起訴事實雖未敘及被
    告使公務員登載不實部分之犯行，然該部分事實與公訴人起
    訴之犯罪事實既具有牽連犯之裁判上一罪關係，應為起訴效
    力所及，本院自應併予審究，附此敘明。
三、爰審酌被告不思循正當途徑正式召開股東會及董事會，竟以
    偽造股東會及董事會決議之方法損害公司、其他股東及告訴
    人應有之權利，進而影響主管機關對於公司管理之正確性，
    ，惟念其事後坦承犯行，亦無任何前科資料，有臺灣高等法
    院被告全國前案紀錄表一紙在卷可稽，足見其素行良好，又
    其為公司負責人，僅因公司經營不善，始出此下策，便宜行
    事，其上開所為係一時思慮所致等一切情狀，量處如主文所
    示之刑。再按被告被告行為後，刑法第四十一條第一項已於
    九十年一月四日修正為：「犯最重本刑五年以下有期徒刑以
    下刑之罪，而受六個月以下有期徒刑或拘役之宣告，因身體
    、教育、職業、家庭之關係或其他正當事由，執行顯有困難
    者，得以一元以上三元以下折算一日。但確因不執行所宣告
    之刑，難收矯正之效，或難以維持法秩序者，不在此限」，
    並經總統於九十年一月十日公布，而於同年一月十二日生效
    ，併參酌最高法院二十四年七月民刑庭總會決議之意旨，故
    依前開條文及刑法第二條第一項前段之規定，易科罰金之折
    算標準條件自應適用新法，而就所宣告之刑諭知易科罰金之
    折算標準，以示儆懲。再者，被告未曾受有期徒刑以上刑之
    宣告，業如前述，其一時短於思慮致罹刑章，經此偵、審教
    訓後，當知所警惕，本院認尚無逕對被告施以短期自由刑之
    必要，自可先賦予被告非在監之適當社會處遇以期其能有效
    回歸社會，故上開對被告宣告之刑，以暫不執行為適當，爰
    諭知緩刑三年，以啟自新。
三、此外，被告偽造之前揭文書，業已因行使而成為高雄市政府
    建設局之存查歸檔文件，已非被告所有，自不得宣告沒收。
    惟偽造之陞凱科技股份有限公司董事會議簽到簿丁○○及戊○○之署名乙枚，均係偽造，雖未扣案，仍均併依刑法第二
    百十九條宣告沒收。
四、據上論斷，應依刑事訴訟法第299 條第1 項前段、第300 條
    ，刑法第2 條第1 項前段、第216 條、第210 條、第214 條
    、第219 條、第55條、第56條、第41條第1 項、第74條第1
    款、罰金罰鍰提高標準條例第二條，判決如主文。
本案經檢察官乙○○到庭執行職務。
中　　華　　民　　國　　94　　年　　6 　　月　　30　　日
                  刑事第八庭    審判長法　官  陳樹村
                                      法  官  吳俊龍
                                      法  官  林意芳
以上正本，係照原本作成，證明與原本無異。
如不服本判決，應於送達後10日內，向本院提出上訴狀。
中　　華　　民　　國　　94　　年　　7 　　月　　2 　　日
                                      書記官  周祺雯
附錄本判決論罪之法條：
中華民國刑法第210 條 (偽造變造私文書罪)
偽造、變造私文書，足以生損害於公眾或他人者，處5 年以下有
期徒刑。
中華民國刑法第214 條 (使公務員登載不實罪)
明知為不實之事項，而使公務員登載於職務上所掌之公文書，足
以生損害於公眾或他人者，處3 年以下有期徒刑、拘役或500 元
以下罰金。
中華民國刑法第216 條 (行使偽造變造或登載不實之文書罪)
行使第210 條至第215 條之文書者，依偽造、變造文書或登載不
實事項或使登載不實事項之規定處斷。
中華民國刑法第219 條 (沒收之特例)
偽造之印章、印文或署押，不問屬於犯人與否，沒收之。
